臺灣高雄地方法院民事判決　九十年度訴字第三六五三號
　　原　　　告　台灣銀行
　　法定代理人　甲○○
　　訴訟代理人　戊○○
　　送達代收人　丁○○
　　被　　　告　丙○○
右當事人間清償借款事件，本院判決如左：
    主      文
被告應給付原告新台幣佰萬元，及自民國八十一年七月十七日起至清償日止，按週
年利率百分之十二計算之利息，並自民國八十一年八月十八日起至清償日止，逾期在
六個月以內者，按上開利率百分之十，逾期超過六個月者，按上開利率百分之二十計
算之違約金。
訴訟費用由被告負擔。
    事      實
甲、原告方面：
  一、聲明：如主文所示。
  二、陳述：
      被繼承人乙○○（歿於民國八十二年六月十日）於八十一年七月十七日向屏東
      縣鹽埔鄉農會借用新台幣（下同）三百萬元，嗣由原告承受該借款債權，約定
      借款期限為自八十一年七月十七日起至八十六年七月十七日止，並約定週年利
      率百分之十二計算利息，且分期按月於十七日平均攤還本息，並約定如未按期
      給付，即喪失期限利益，全部債務均視為到期。且如逾期清償，在六個月以內
      者，按上開利率百分之十，超過六個月者，按上開利率百分之二十計付違約金
      。詎被繼承人乙○○自八十一年七月十七日起之本息即未按期攤還，尚積欠本
      金三百萬元，暨利息、違約金未清償。而被告為被繼承人乙○○之繼承人，應
      承受其債務，經向被告催討，仍置之不理。為此依消費借貸契約及繼承之法律
      關係提起本件訴訟。
  三、證據：提出放款借據、授信約定書、利率表、放款帳卡、讓與承受契約各一件
      為證。
乙、被告方面：
  一、聲明：駁回原告之訴。
  二、陳述：
      被告的確是被繼承人乙○○之繼承人，而被繼承人乙○○生前曾向原告借用系
      爭借款，且積欠如原告所述之本金、利息、違約金，然被告並無資力，無法清
      償該筆借款。
    理      由
一、本件原告主張被告於八十一年七月十七日向屏東縣鹽埔鄉農會借用三百萬元，嗣
    該債權由原告承受，借款期限為自八十一年七月十七日起至八十六年七月十七日
    止，並約定依週年利率百分之十二計算利息，且分期按月於十七日平均攤還本息
    ，如未按期給付，全部債務即均視為到期。惟被告自八十一年七月十七日起即未
    按期繳付前開本息，經原告催討仍未清償，被告尚積欠原告本金三百萬元，及如
    主文所示之利息及違約金尚未清償等事實，業據提出放款借據、授信約定書、放
    款帳卡、利率表及讓與承受契約各一份為證。而被告係被繼承人乙○○之法定繼
    承人乙節，亦有戶籍謄本一件為證、況被告亦自認被繼承人乙○○確實向原告借
    用上開本金及利息、違約金未清償等語，經本院核閱上開放款借據、放款帳卡、
    授信約定書、利率表所載之借貸金額、利息及違約金等內容，又均與原告所述相
    符，原告之主張，自堪信為真實。
二、按借用人應於約定期限內，返還與借用物種類、品質、數量相同之物。又遲延之
    債務，以支付金錢為標的者，債權人得請求依法定利率計算之遲延利息。但約定
    利率較高者，仍從其約定利息。再當事人得約定債務人不履行債務時，應支付違
    約金。民法第四百七十八條前段、第二百三十三條第一項、第二百五十條第一項
    分別定有明文。又按民法第一千一百四十八條前段、第一千一百五十三條第一項
    之規定，繼承人自繼承開始時，除本法另有規定外，承受被繼承人財產上之一切
    權利、義務；且繼承人對於被繼承人之債務，負連帶責任。本件被繼承人乙○○
    因未依約清償本息，依其與原告間所定之消費借貸契約之約定，全部債務視為立
    即到期。而被告為被繼承人乙○○之繼承人，揆諸前開規定，應就前開未清償之
    借款債務負清償責任。從而，原告依消費借貸契約之約定及繼承之法律關係，請
    求被告給付三百萬元，及自八十一年七月十七日起至清償日止，按週年利率百分
    之十二計算之利息，並自八十一年八月十八日起至清償日止，逾期在六個月以內
    者，各按上開利率百分之十，逾期超過六個月者，各按上開利率百分之二十計算
    之違約金即屬正當，應予准許。
據上論結，原告之訴為有理由，依民事訴訟法第七十八條，判決如主文。
中　　　華　　　民　　　國　　九十一　　年　　　三　　　月　　　十四　　日
                              臺灣高雄地方法院民事第五庭
~B法　　　官　汪怡君
右為正本，係照原本作成。
如不服本判決，應於送達後二十日內向本院提出上訴狀。
中　　　華　　　民　　　國　　九十一　　年　　　三　　　月　　　十四　　日
~B書　記　官　李春慧
